【裁判字號】    98,上訴,1365
【裁判日期】    981130
【裁判案由】    偽造文書等
【裁判全文】
臺灣高等法院高雄分院刑事判決        98年度上訴字第1365號
上  訴  人
即  被  告  戊○○
上列上訴人因偽造文書等案件，不服臺灣屏東地方法院97年度訴
字第802 號中華民國98年7 月1 日第一審判決（起訴案號：臺灣
屏東地方法院檢察署96年度偵字第1171號），提起上訴，本院判
決如下：
    主  文
原判決關於戊○○部分撤銷。
戊○○共同犯行使偽造私文書罪，處有期徒刑捌月；減為有期徒
刑肆月，如易科罰金，以銀元參佰元即新臺幣玖佰元折算壹日。
緩刑參年。附表所示之署押枚均沒收。
    事  實
一、戊○○為址設屏東縣屏東市○○路99-1號大家群不動產經紀
    有限公司（下稱大家群公司）員工，以繼東房屋名義對外從
    事不動產買賣仲介業務，為從事業務之人。93年5 月間某日
    ，吳江宗委託繼東房屋出售其所有坐落屏東市○○○路24號
    3 樓之1 之房地（基地坐落屏東市○○段1439地號，持分10
    000 分之95），戊○○與大家群公司負責人陳俊宏、員工朱
    正男明知己○○已於93年5 月12日以要約書出價175 萬元欲
    購買上開房地，竟共同基於背信及偽造私文書之概括犯意聯
    絡，違背其仲介任務加以隱瞞，推由戊○○以其名義，先於
    93年5月14日與吳江宗簽約，以低價155 萬元買入；復於93
    年5 月17日推由朱正男冒稱吳江宗代理人，以吳江宗名義與
    己○○簽立不動產買賣契約書，並於該不動產買賣契約書出
    末尾之出賣人欄下方偽簽吳江宗之簽名，而偽造附表編號1
    所示之不動產買賣契約書，將上述房屋以175 萬元出賣予己
    ○○，足以生損害於吳江宗，並非法獲利20萬元。又於93年
    7 月21日，張舒晴委託繼東房屋以底價235 萬元出售其所有
    坐落屏東市○○○路217 號4 樓之2 房地（基地坐落屏東市
    ○○段998 地號，持分為44/10000），並由朱正男代表繼東
    房屋與張舒晴簽訂委託銷售契約書；93年8 月16日，朱正男
    與張舒晴約定委託底價降為210 萬元；戊○○與陳俊宏、朱
    正男、甲○○於93年10月25日，明知丁○○有意以230 萬元
    購買上開房地，竟承繼上開背信及行使偽造私文書之概括犯
    意聯絡，違背仲介任務加以隱瞞，先由朱正男與張舒晴約定
    底價降為200 萬元，再推由甲○○以其名義於93年10月26日
    與張舒晴簽約，以低價200 萬元購入上開房地；並推由陳俊
    宏以不詳方式取得張舒晴留存於代書蔡耿斌處之印章1 枚，
    冒稱張舒晴男友及代理人，在委託書上偽造張舒晴簽名1 枚
    並盜蓋張舒晴之印章，偽造如附表編號2 所示之委託書；旋
    於次日（93年10月27日），由戊○○持該偽造之張舒晴委託
    書交由不知情之代書蔡耿斌行向丁○○行使，表示陳俊宏為
    張舒晴之代理人，並在不動產買賣契約書末尾之出賣人欄下
    方偽簽張舒晴之簽名、盜蓋上開張舒晴印章，進而偽造如附
    表編號3 所示之張舒晴以244 萬元出售上開房地予丁○○之
    不動產買賣契約書，足以生損害於張舒晴，並非法獲利44
    萬元。
三、案經張舒晴、丁○○告訴及臺灣屏東地方法院檢察署檢察官
    自動檢舉偵查起訴。
    理  由
甲、程序方面
    按被告以外之人於審判外之陳述，雖不符刑事訴訟法第159
    條之1 至第159 條之4 之規定，而經當事人於審判程序同意
    作為證據，法院審酌該言詞陳述或書面陳述作成時之情況，
    認為適當者，亦得為證據；又當事人、代理人或辯護人於法
    院調查證據時，知有第159 條第1 項不得為證據之情形，而
    未於言詞辯論終結前聲明異議者，視為有前項之同意，刑事
    訴訟法第159 條第1 項、第159 條之5 分別定有明文。查本
    判決所引用各項證據（含傳聞證據、非傳聞證據及符合法定
    傳聞法則例外之證據），檢察官、被告於本院審判程序時，
    就證據能力部分均表示無意見或同意引為證據，且於本院言
    詞辯論終結前，對於卷附具有傳聞證據性質之證據，既已知
    其情，卻未聲明異議，本院認該具有傳聞證據性質之證據，
    亦無任何違法取證之不適當情形，以之作為證據使用係屬適
    當，自均具有證據能力。
乙、實體方面
壹、有罪部分：
一、訊據上訴人即被告戊○○矢口否認有何背信、偽造文書等犯
    行，辯稱：伊在大家群公司從事會計工作，受公司指示辦事
    ，對陳俊宏等人與客戶就房地買賣價格、簽約等事，伊未過
    問，不知其等違法云云。
二、經查：
  (一)證人即被害人吳江宗於檢察官偵查中、原審審理時證稱：屏
    東市○○○路24號3 樓之1 的房地是法拍取得，我有出資整
    理，因為我住東港，房子在屏東帶看不方便，所以委託繼東
    房屋出售，剛開始我要賣175 萬元，仲介跟我說買方只願意
    出155 萬元，我接受這個價格，於93年5 月14日簽約以155
    萬元賣給戊○○，並拿資料辦理，當時我不知道戊○○是繼
    東房屋的員工，簽約前也不認識她，也沒有要求繼東房屋先
    將該房地買斷；我沒有於93年5 月17日委託朱正男將上開房
    地以175 萬元賣給己○○，朱正男事先沒有通知我，我也沒
    有同意仲介用我的名義，後來是己○○跟我講，我才知道仲
    介用我的名字和她簽訂買賣契約書，我想事實很明確，他們
    賺中間的差價；如果剛開始就跟我說，我會接受仲介公司買
    斷，不會覺得受騙，但現在我不想追究了等語明確（見他卷
    第45至48頁、原審卷二第14至15頁）。查證人與被告戊○○
    並無夙怨，且其早於96年1 月30日檢察官偵查時即表示不想
    追究，而於原審審理時仍為一致之證述，並無藉此向被告及
    陳俊宏等人追討價差，衡情並無設詞誣陷之理，其上開證詞
    ，應信屬實，堪以採信。故朱正男擅自以被害人吳江宗之代
    理人自居，與證人己○○簽訂上開不動產買賣契約書並偽簽
    吳江宗署押，未經被害人吳江宗授權，當屬偽造無誤。又證
    人己○○於檢察官偵查及原審審理時證稱：一開始我透過繼
    東房屋去看前開房地，願意以165 萬元買受，戊○○說要去
    問屋主是否可以，93年5 月12日到仲介公司時，他們在要約
    書上寫175 萬元，我當場質疑為何不是165 萬元，戊○○說
    沒有關係，她會跟屋主以165 萬元為買賣價格；93年5 月17
    日簽約是朱正男代理吳江宗與我簽訂買賣契約書，吳江宗部
    分是請朱正男代理，名字也是朱正男簽的；我在繼東房屋2
    樓簽約，戊○○在場，我不知道代理人為何是朱正男，朱正
    男與戊○○說屋主很忙，由他們處理就好，175 萬元是戊○
    ○跟我談，她說有人比我出的165 萬元高，當天簽約時談妥
    以175 萬元買受，當時我不知道吳江宗在93年5 月14日把該
    房地以155 萬元賣給戊○○，是一直到94年底才透過朋友得
    知此事，後來我有聯絡吳江宗；賣方以155 萬元賣出，仲介
    公司卻以175 萬元賣我，我覺得有受騙等情明確（見他卷第
    44至47頁、偵卷第40頁、原審卷（二）第16至17頁）。核與
    證人張德倡於原審審理時證稱：我是繼東房屋的員工，93年
    5 月12日簽要約書時，戊○○知道內容，因為戊○○是我的
    上司，派我去向己○○收要約書等語相符（見原審卷（二）
    第16頁）。上開2 位證人與被告戊○○並無怨隙，其等證詞
    應堪採信。顯見證人己○○早於93年5 月12日即以175 萬元
    下要約書，被告3 人受委託出賣上開房地，明知該房地已有
    證人己○○出價175 萬元，竟不促成被害人吳江宗與證人己
    ○○成交，反而先用被告戊○○名義於93年5 月14日以155
    萬元低價買入；再於93年5 月17日以175 萬元賣予證人己○
    ○，從中賺取20萬元之差價，使被害人吳江宗受有差價之損
    害，自該當於背信犯行。
  (二)同案被告朱正男於檢察官偵查中供稱：己○○於5 月12日要
    約書中要以175 萬元買下房子，在5 月14日先由戊○○以15
    5 萬元買下，這是陳俊宏做主的，可能是要投資買賣的關係
    ，我有於93年5 月17日代理吳江宗將該房地賣給己○○，我
    與戊○○只是配合而已等語（見他卷第51至52頁、偵卷第21
    1 頁）；被告戊○○於檢察官偵查中供稱：己○○是我高中
    同學，我介紹她購買上開房地，看屋時我有陪同，我用155
    萬元買下房子，當時付款的錢有1 張是陳俊宏的支票，是陳
    俊宏叫我做的等語（見他卷第49至50頁、偵卷第211 頁）。
    益見被告戊○○確有參與上開交易過程，應係知悉其上開作
    為係在賺取買賣價差，否則何以不於己○○出價時即促成房
    地成交？被告戊○○為成年人，在房屋仲介業工作，對於仲
    介業者應賺取買賣之仲介費用，不得藉機賺取價差，具有一
    定之認識，竟仍參與上揭犯行，其與被告陳俊宏等人顯有犯
    意聯絡、行為分擔已明。
  (三)證人即被害人張舒晴於檢察官偵查中證稱：屏東市○○○路
    217 號4 樓之2 號房地我於93年7 月間委託繼東房屋副總朱
    正男出售，我沒有見過陳俊宏，都是朱正男與戊○○跟我接
    洽，我委託出賣價格為235 萬元，朱正男一直跟我殺到200
    萬元，他說甲○○要買，我於93年10月26日和甲○○簽約賣
    了200 萬元，印章我交給代書辦理，仲介費是9 萬元；但我
    與丁○○那份契約，我完全不知情，我沒有授權陳俊宏幫我
    簽約，陳俊宏卻向丁○○謊稱經過我的授權，造成同一筆房
    地我有2 份契約，繼東房屋用甲○○的契約騙我，實際上於
    93年10月27日將房地賣給丁○○244 萬元；我的買賣價金是
    朱正男交給我的，他先後給我3 張支票，丁○○發現後告訴
    我，我問朱正男，他有約我私下和解，要再給我10萬元等語
    明確（見發查卷第2 至3 頁、第13至16、68頁）。證人丁○
    ○於檢察官偵查中及原審審理時證稱：戊○○是我高職同學
    ，一開始就是她幫我服務，93年10月25日朱正男和戊○○帶
    我去看張舒晴的房子，戊○○說要244 萬元，我說要用230
    萬元買，戊○○說請屋主出來談，當天我就先下17萬元的定
    金給戊○○，她有給我收據；同年月27日戊○○帶我到繼東
    房屋2 樓，叫我跟陳俊宏簽約，戊○○說陳俊宏是張舒晴的
    男友，陳俊宏也如此自稱，他說張舒晴很忙無法到場，有寫
    委託書委託他，是代書蔡耿斌拿給我看的；當時陳俊宏、朱
    正男、戊○○、蔡耿斌都在場，後來是244 萬元成交；因為
    我一直沒見過屋主，透過貸款銀行找到張舒晴，張舒晴說她
    只賣200 萬元，並將她的契約書拿給我看，我才發現那份與
    我的不同，是繼東房屋騙了我44萬元；除了17萬元定金外，
    簽約當天我付了18萬元，同年11月9 日又付9 萬元，總共44
    萬元，另外200 萬元向銀行貸款，也付3 萬元仲介費給戊○
    ○；我希望把差價44萬元還我，但陳俊宏一直沒出現，只有
    甲○○、戊○○及朱正男出面；交屋時房子沒有整修過，繼
    東房屋答應要給我的傢俱也不見等語明確（見原審卷（二）
    第9 至12頁，發查卷第15至16頁、第68至69頁，他卷第4 、
    9 、13頁）。證人蔡耿斌於原審審理時證稱：張舒晴委託陳
    俊宏的委託書是戊○○拿給我的，我有問張舒晴是否要出來
    簽約，因為我不認識張舒晴，如果張舒晴沒空，要簽委託書
    授權某人辦理我才敢辦，委託書上面的文字都是寫好才拿給
    我的，這份委託書我有拿給丁○○看，簽約時我在場，我到
    場時他們價錢還沒談好所以我在旁邊等，簽約當天丁○○付
    35 萬 元，因為時間已久，丁○○是先給還是由斡旋金轉定
    金我不清楚，但是確實有付錢等語（見原審卷（二）第13頁
    ）。證人張舒晴、丁○○、蔡耿斌與被告戊○○與陳俊宏、
    朱正男、甲○○等人並無怨隙，衡情並無設詞誣陷必要；且
    其等歷經檢察官偵查、原審審理等多次證述，均為一致之供
    述，益見上開證詞並無不實，自堪採信。參以同案被告陳俊
    宏於檢察官偵查中亦供稱：「（你用張舒晴的名義去簽買賣
    契約涉嫌偽造文書，是否承認？）我承認有此事」等語（見
    發查卷第5 頁），則上開張舒晴委託陳俊宏擔任代理人之委
    託書、陳俊宏以張舒晴代理人名義與丁○○之不動產買賣契
    約書應均屬偽造無訛。又證人丁○○於93年10月25日與被告
    戊○○、朱正男看屋後即交付17萬元斡旋金予被告戊○○一
    情，有收據1 紙可按（見發查卷第81頁），顯見其當時已有
    意願以230 萬元購買該屋，而93年10月25日之前被害人張舒
    晴的委託底價為210 萬元，亦有委任代理銷售契約書附卷可
    稽（見他卷第24頁），證人丁○○之開價高於被害人張舒晴
    的底價，為被告戊○○明知之事，被告戊○○本應立即促成
    張舒晴與丁○○成交以完成任務，惟其竟反推由朱正男再度
    與張舒晴變更底價為200 萬元，並於翌日即93年10月26日，
    由甲○○以其名義與張舒晴簽訂200 萬元之買賣契約，交付
    張舒晴3 張陳俊宏簽發共882,506 元之支票，且於93年10月
    27 日 持偽造之張舒晴委託書，由陳俊宏偽以張舒晴名義將
    該房地售予丁○○，而使陳俊宏等人從中賺取差價達44萬元
    之多，顯已造成張舒晴、丁○○等人之損失。被告戊○○既
    全程參與該房地帶看、議價、簽約、收取價金之過程，焉能
    諉為不知？其上開所辯，應屬卸責之詞，不足採信。
  (四)此外，復有大家群不動產經紀有限公司基本資料查詢表、繼
    東房屋員工聯絡名單、吳江宗與戊○○簽訂之不動產買賣契
    約書、朱正男代理吳江宗與己○○簽訂之不動產買賣契約書
    、己○○簽署之175 萬元要約書、票號K0000000發票人為陳
    俊宏之美商花旗銀行高雄分行支票1 張、陳俊宏於上海商業
    儲蓄銀行北高雄分行開戶資料（96年1 月24日上海商業儲蓄
    銀行北高雄分行上北高雄字第0960000009號函附件）、財團
    法人金融聯合徵信中心甲○○為繼東房屋副理之聯徵資料、
    張舒晴與朱正男間房地委任代理銷售契約書、丁○○93年10
    月25日交付戊○○17萬元斡旋金之收據、張舒晴與甲○○間
    之不動產買賣契約書、甲○○與朱正男間房地委任代理銷售
    契約書、張舒晴委任陳俊宏之委託書、陳俊宏代理張舒晴與
    丁○○間之不動產買賣契約書、上海商業儲蓄銀行北高雄分
    行支票3 張（發票人為陳俊宏，簽收人為張舒晴，票號為LY
    A0000000、LYA0000000、LYA0000000，金額共882,506 元）
    、同案被告陳俊宏與吳江宗、張舒晴、丁○○之和解書等資
    料附卷可稽。是被告戊○○明知己○○已出價175 萬元，為
    賺取價差，先行以155 萬元購入上揭房地，再推由朱正男以
    吳江宗代理人名義，偽造吳江宗與己○○之不動產買賣契約
    書，將該房地以175 萬元售予己○○，賺取20萬元差價；又
    明知丁○○已出價230 萬元，高於張舒晴210 萬元之底價，
    為賺取價差，竟再要求張舒晴降低底價為200 萬元，並夥同
    有犯意聯絡之陳俊宏、甲○○，由陳俊宏出資，以甲○○名
    義先與張舒晴簽約以200 萬元買入張舒晴上開房地，並推由
    陳俊宏於翌日持偽造如附表編號2 所示之張舒晴委託書向丁
    ○○行使，偽以張舒晴名義與丁○○簽訂如附表編號3 之買
    賣契約書，將該房地以244 萬元售予丁○○，賺取44萬元價
    差等犯行，事證明確，應均予依法論科。
三、按行為後法律有變更者，適用行為時之法律。但行為後之法
    律有利於行為人者，適用最有利於行為人之法律，刑法第2
    條第1 項定有明文。再按行為後法律有變更者，應將行為時
    之法律與裁判時之法律比較適用最有利於行為人之法律；又
    新舊刑法關於刑之規定，雖同採從輕主義，惟比較時仍應就
    罪刑有關之共犯、未遂犯、連續犯、牽連犯以及累犯加重、
    自首減輕、暨其他法定加減原因、與加減比例等一切情形，
    綜其全部之結果，而為比較，再適用有利於行為人之法律處
    斷，而不得一部割裂分別適用不同之新舊法（95年第8 次刑
    事庭會議決議參照）。本件被告為上開犯行後，94年2 月2
    日修正之刑法則已於95年7 月1 日施行，上開論罪科刑所適
    用之刑法法律有所變更，詳述如下：
  1.法定刑有罰金刑部分，依修正後刑法第33條第5 款「罰金：
    新臺幣1 千元以上，以百元計算之」規定觀之，最低額為新
    臺幣1 千元；而修正前刑法第33條第5 款規定「罰金：銀元
    1 元以上」，銀元1 元即新臺幣3 元，是經比較後，以修正
    前刑法第33條第5 款規定較有利於被告。
  2.修正前刑法第28條原規定「2 人以上共同實施犯罪之行為者
    ，皆為正犯」，經修正為「2 人以上共同實行犯罪之行為者
    ，皆為正犯」，即將舊法之「實施」修正為「實行」。新法
    共同正犯之範圍已有限縮，排除陰謀犯、預備犯之共同正犯
    。新舊法就共同正犯之範圍既因此而有變動，自屬犯罪後法
    律有變更，而非僅屬純文字修正，應有新舊法比較適用之問
    題（最高法院96年度台上字第934 號判決意旨參照）。被告
    基於共同犯罪意思參與犯罪構成要件行為，不論依新舊法規
    定，均構成共同正犯，新法並非較有利於被告，依從舊從輕
    原則，應適用修正前刑法第28條之規定處斷。
  3.被告上開2 次犯行，依修正前刑法第56條連續犯規定，僅論
    以一罪，得加重其刑至2 分之1 ；惟修正後刑法已刪除刑法
    第56條連續犯之規定，則上開2 次犯行，依修正後刑法，必
    須論以數罪，而予分論併罰。比較新舊法之結果，以行為時
    即修正前刑法第56條之規定較有利於被告。
  4.修正前刑法第55條後段：「犯一罪而其方法或結果之行為犯
    他罪名者，從一重處斷。」之規定，新法已刪除，原屬牽連
    犯之數行為，須分論併罰，對被告未較有利。
  5.易科罰金之折算標準，依修正前刑法第41條第1 項前段及修
    正前罰金罰鍰提高標準條例第2 條規定，有期徒刑或拘役易
    科罰金，以銀元100 元以上300 元以下（即新臺幣300 元以
    上900 元以下）折算1 日；修正後刑法第41條第1 項前段規
    定，則改為以新臺幣1,000 元、2,000 元或3,000 元折算1
    日。比較新舊法，關於被告所處有期徒刑易科罰金之折算標
    準，以適用修正前之規定對其較為有利。
  6.綜合上開規定整體比較之結果，以適用行為時之舊法於被告
    較為有利，爰依刑法第2 條第1 項前段之規定，適用行為時
    即修正前之刑法予以論處。
  7.又犯罪在新法施行前，新法施行後，緩刑之宣告，應適用新
    法第74條之規定（最高法院95年度第8 次刑事庭會議決議參
    照）。是緩刑之規定，應逕適用新法。
四、按刑法上所謂偽造私文書，以無權製作之人冒用他人名義製
    作為要件，如果行為人基於本人之授權，或其他原因有權製
    作者，固與無權製作之偽造行為不同，而不成立偽造私文書
    罪。但若無代理權竟假冒本人之代理人名義，而製作虛偽之
    私文書者，因其所製作者為本人名義之私文書，使該被偽冒
    之本人在形式上成為虛偽私文書之製作人，對於該被偽冒本
    人之權益暨私文書公共信用所造成之危害，與直接冒用本人
    名義偽造私文書無異，自仍應構成偽造私文書罪（最高法院
    84年度台上字第3097號、95年度台上字第5276號、95年度台
    上字第6889號判決意旨參照）。本件被告上開未經授權以代
    理人之方式假冒本人之代理人名義製作虛偽之私文書，自應
    成立偽造私文書罪。核被告所為：(1)就受吳江宗之委任代理
    出售房地事務，明知己○○出價175 萬元，為賺取20萬元差
    價，對吳江宗稱有人欲以155 萬元之價格購買，吳江宗因而
    同意出售部分，被告係為吳江宗處理事務之人，意圖為自己
    不法利益，而為違背其任務之行為，致生損害於吳江宗，係
    犯刑法第342 條第1 項之背信罪。被告推由朱正男冒稱吳江
    宗之代理人與己○○簽約，偽造上開買賣契約書，係犯刑法
    第210 條之偽造私文書罪；上開買賣契約書末尾出賣人欄下
    方偽造吳江宗署押之行為，為偽造私文書之部分行為，不另
    論罪。被告與陳俊宏、朱正男就上開2 罪皆有犯意聯絡及行
    為分擔，均為共同正犯。(2)就受張舒晴委任代售房地事務，
    明知丁○○已出價230 萬元，為賺取44萬元價差，竟推由朱
    正男對張舒晴稱有人欲以200 萬元之價格購買，張舒晴因此
    同意變更底價為200 萬元出售部分，其係為張舒晴處理事務
    之人，意圖為自己不法利益，而為違背其任務之行為，致生
    損害於張舒晴，係犯刑法第342 條第1 項之背信罪。又推由
    陳俊宏偽造附表編號2 之張舒晴委託書，由不知情代書蔡耿
    斌持向丁○○行使；再由陳俊宏冒稱張舒晴之代理人與丁○
    ○簽約而偽造買賣契約書之行為，均係犯刑法第216 、210
    條之行使偽造私文書罪（委託書）及偽造私文書罪（買賣契
    約書）。其盜用張舒晴印章、偽造署押部分，為偽造私文書
    之部分行為；偽造私文書（委託書部分）後復持以行使，偽
    造之低度行為為行使之高度行為吸收，均不另論罪。被告與
    陳俊宏、朱正男、甲○○就上揭3 罪有犯意聯絡及行為分擔
    ，均為共同正犯，其利用不知情之蔡耿斌犯上開罪行，為間
    接正犯。被告多次偽造私文書及背信之犯行，均時間緊接，
    觸犯構成要件相同之罪，顯係基於概括犯意為之，為連續犯
    ，均應依修正前刑法第56條之規定，以一罪論，並加重其刑
    。被告所犯上開連續背信、行使偽造私文書及連續偽造私文
    書3 罪間，有方法結果之牽連關係，應從一重之行使偽造私
    文書罪處斷。
五、原審認被告罪證明確，予以論罪科刑，固非無見；惟(1)本件
    上開偽造之不動產買賣契約書上末尾出賣人欄下方之「吳江
    宗」、「張舒晴」署押，其後並無代理人字樣，顯均為偽造
    之署押，原審認非署押，尚有未洽。(2)上開偽造之張舒晴不
    動產買賣契約上張舒晴之印章，係其留存於代書蔡耿斌處之
    印章，已為證人張舒晴於檢察官偵查時證述在卷（見發查卷
    第14頁）。是該印章既為真正，雖為被告等共犯盜蓋，其所
    顯現之印文仍屬真正之印文，尚非偽造之印文，原審認係偽
    造之印文，亦有未洽。被告上訴意旨空言否認犯罪，固無理
    由；惟原判決既有上開可議之處，此部分仍屬無可維持，本
    院自應將原判決關於此部分予以撤銷改判。審酌被告從事不
    動產仲介業，不知誠信自持，為圖方便或賺取差價，影響交
    易之安全及信用，並造成被害人之損失，及尚無犯罪前科，
    有臺灣高等法院被告前案紀錄表可按，暨其犯罪之動機、目
    的、手段、智識程度，犯罪後已與吳江宗、張舒晴、丁○○
    成立和解（見他卷第63頁、原審卷二第81至82頁）等一切情
    狀，爰量處如主文第2 項所示之刑。又中華民國96年罪犯減
    刑條例業於96年7 月4 日公布，自同年7 月16日施行，被告
    5 人所犯前揭各罪，犯罪時間在96年4 月24日以前，經核並
    非該條例第3 條所列不予減刑之罪，應依同條例第2 條第1
    項第3 款規定，減其宣告刑2 分之1 ，並就其減刑之刑諭知
    易科罰金之折算標準。查被告前未曾因故意犯罪受有期徒刑
    以上刑之宣告，有其前案紀錄表可按，其因受雇於人，一時
    失慮致觸刑章，經本件偵審程序及科刑宣告之教訓，當知警
    惕應無再犯之虞，本院認上開所宣告之刑，以暫不執行為適
    當，爰宣告緩刑3 年，以啟自新。又偽造之吳江宗與己○○
    不動產買賣契約書、張舒晴委任陳俊宏之委託書、張舒晴與
    丁○○不動產買賣契約書均已非被告或其他共犯所有，均不
    予宣告沒收，惟偽造之吳江宗與己○○不動產買賣契約書上
    末尾出賣人欄下吳江宗之簽名1 枚係偽造之署押；偽造之張
    舒晴委任陳俊宏委託書上張舒晴之簽名亦為偽造之署押；張
    舒晴與丁○○不動產買賣契約書上末尾出賣人欄下張舒晴之
    簽名1 枚係偽造之署押，均應依刑法第219 條規定宣告沒收
    ；至其上張舒晴之印文係真正之印文，爰不予宣告沒收，附
    此敘明。
貳、不另為無罪諭知部分：
一、公訴意旨另以：
  (一)戊○○明知庚○○願以454 萬元購買上開乙○○名下土地，
    其2 人為賺取差價，由陳俊宏佯裝買方，於92年11月27 日
    與乙○○之代理人丙○○簽約，先以3,691,800 元買下土地
    ，92年11月28日再由具有共同犯意之某姓名不詳之人，冒稱
    乙○○本人，偽造乙○○簽名，以乙○○名義與庚○○簽立
    不動產買賣契約書，將上述土地以高價454 萬元出賣給庚○
    ○，足生損害於乙○○，並獲取非法利益848,200 元，因認
    被告戊○○所為亦涉犯刑法第342 條第1 項之背信罪、第二
    、按犯罪事實應依證據認定之，無證據不得認定犯罪事實；
    不能證明被告犯罪者，應諭知無罪之判決，刑事訴訟法第15
    4 條第2 項、第301 條第1 項分別定有明文。次按事實之認
    定，應憑證據，如未能發現相當證據，或證據不足以證明，
    自不能以推測或擬制之方法，以為裁判基礎。且刑事訴訟上
    證明之資料，無論其為直接證據或間接證據，均須達於通常
    一般人均不致於有所懷疑，而得確信其為真實之程度，始得
    據為有罪之認定，若其關於被告是否犯罪之證明未能達此程
    度，而有合理性懷疑之存在，致使無從形成有罪之確信，根
    據「罪證有疑，利於被告」之證據法則，即不得遽為不利於
    被告之認定。又按檢察官就被告犯罪事實，應負舉證責任，
    並指出證明之方法，刑事訴訟法第161 條第1 項定有明文。
    因此，檢察官對於起訴之犯罪事實，應負提出證據及說服之
    實質舉證責任。倘其所提出之證據，不足為被告有罪之積極
    證明，或其指出證明之方法，無從說服法院以形成被告有罪
    之心證，基於無罪推定之原則，自應為被告無罪判決之諭知
    （最高法院40年臺上字第86號、76年臺上字第4986號、92年
    臺上字第128 號判例要旨參照）。
三、經查：
  (一)證人丙○○於原審審理時證稱：清溪段2131地號土地是我、
    許誌明、蘇政雄3 人出資合購，登記在乙○○名下，賣土地
    是許誌明、蘇政雄找仲介，不是直接找陳俊宏，92年11月27
    日由我代理簽約將土地賣給陳俊宏，價格是簽約當時由共有
    人3 人決定，我沒有印象簽約當時見過戊○○等語明確（見
    原審卷（一）第215 至216 頁）。證人乙○○於原審審理時
    亦證稱：上開土地一切交涉議價簽約事宜，我均授權予丙○
    ○全權處理等語（見原審卷（一）第218 頁）。足見，證人
    丙○○、乙○○並未委任繼東房屋或被告陳俊宏、戊○○出
    售上揭土地，至為灼然。是被告既非受委任為他人處理事務
    ，自難該當於背信罪之構成要件。
  (二)被告辯稱：伊不認識庚○○，是伊媽媽介紹的，伊把庚○○
    介紹給繼東房屋，後續的就沒有參與，伊是繼東房屋的會計
    ，公司請伊去收要約書，所以伊在上面簽名，但中間的買賣
    過程伊都不清楚等語。核與證人庚○○於見原審審理時證稱
    ：我因拜拜認識戊○○的母親，透過她請繼東房屋幫我找地
    ，交易過程都是繼東房屋陳俊宏處理的等情（見原審卷（二
    ）第103 至105 頁）；同案被告陳俊宏於原審審理時亦證稱
    ：戊○○只是公司會計，與業務分開，庚○○這份要約書是
    我比較忙時叫她去收要約書回來，戊○○沒有參與92年11月
    28日賣土地給庚○○之買賣行為等語大致相符（見原審卷（
    一）第219 頁）。顯見被告並未參與庚○○買受土地之簽約
    事宜。
  (三)綜上所述，被告並未涉及乙○○與庚○○間簽約之事已明，
    尚難僅以被告為繼東房屋員工即認其與同案被告陳俊宏就偽
    造文書部分有犯意聯絡。此外，本院復查無其他積極證據可
    認被告有背信、偽造文書犯行，本應為無罪之諭知，惟公訴
    意旨認此部分與上開論罪部分有牽連犯、連續犯之裁判上一
    罪關係，爰不另為無罪之諭知。
據上論斷，應依刑事訴訟法第369 條第1 項前段、第364 條、第
299 條第1 項，刑法第2 條第1 項前段、第74條第1 項第1 款，
修正前刑法第28條、第56條、第210 條、第216 條、第342 條第
1項 、第55條、第41條第1 項前段，修正前罰金罰鍰提高標準條
例第2 條，中華民國96年罪犯減刑條例第2 條第1 項第3 款、第
7條 ，第9 條，判決如主文。
本案經檢察官張其主到庭執行職務
中    華    民    國    98    年    11    月    30    日
                  刑事第四庭    審判長法  官  蕭權閔
                                      法  官  李嘉興
                                      法  官  林水城
以上正本證明與原本無異。
如不服本判決應於收受本判決後10日內向本院提出上訴書狀，其
未敘述上訴理由者，並得於提起上訴後10日內向本院補提理由書
狀（均須按他造當事人之人數附繕本）「切勿逕送上級法院」。
中    華    民    國    98    年    11    月    30    日
                                      書記官  林佳蓉
附表：
┌───┬─────────────┬────────┐
│編號  │偽造之私文書              │ 署    押       │
│      │                          │                │
├───┼─────────────┼────────┤
│1     │吳江宗與己○○之買賣契約書│末尾出賣人欄「吳│
│      │                          │江宗」簽名1 枚  │
├───┼─────────────┼────────┤
│2     │張舒晴委任陳俊宏之委託書  │「張舒晴」簽名1 │
│      │                          │枚。            │
│      │                          │                │
├───┼─────────────┼────────┤
│3     │張舒晴與丁○○之買賣契約書│末尾出賣人欄「張│
│      │                          │舒晴」簽名1 枚。│
│      │                          │                │
└───┴─────────────┴────────┘
附錄法條：
中華民國刑法第210條
偽造、變造私文書，足以生損害於公眾或他人者，處5 年以下有
期徒刑。
中華民國刑法第216條
行使第210 條至第215 條之文書者，依偽造、變造文書或登載不
實事項或使登載不實事項之規定處斷。
中華民國刑法第342條第1項
為他人處理事務，意圖為自己或第三人不法之利益，或損害本人
之利益，而為違背其任務之行為，致生損害於本人之財產或其他
利益者，處5 年以下有期徒刑、拘役或科或併科1 千元以下罰金
。


司法院資訊處製作；財團法人民間司法改革基金會備份。
